臺灣桃園地方法院民事裁定　　　　　100 年度消債清字第17號
聲　請　人
即　債務人　劉中太
代　理　人　張運弘律師
上列當事人因消費者債務清理事件，本院裁定如下：
    主  文
債務人劉中太自民國一○○年四月二十二日十六時起開始清算程
序。
命司法事務官進行本件清算程序。
    理  由
一、按更生方案未依消費者債務清理條例第59條、第60條規定可
    決時，除有該條例第64條規定之情形外，法院應以裁定開始
    清算程序。消費者債務清理條例第61條定有明文。又法院開
    始清算程序之裁定，應載明其年、月、日、時，並即時發生
    效力。法院裁定開始更生或清算程序後，得命司法事務官進
    行更生或清算程序；必要時，得選任律師、會計師或其他適
    當之自然人或法人一人為監督人或管理人。復為同條例第83
    條第1 項、第16條第1 項所明定。
二、查本件債務人聲請更生，前雖經本院以99年度消債更更字第
    8 號裁定開始更生程序在案，惟債務人所提之更生方案，未
    能依消費者債務清理條例第60條規定獲得債權人同意。經查
    ：債務人之無擔保及無優先權債務總金額為新臺幣（下同）
    326 萬8,322 元，而其前於本院99年度司執消債更字第116
    號更生程序中提出之更生方案為每月為1 期，分8 年，每期
    8,500 元，共96期，清償總金額81萬6,000 元，總清償比例
    24.97 ％（見本院99年度司執消債更字第116 號消債執行卷
    第120 頁）。債務人固主張其於更生方案履行期間每月平均
    收入約為2 萬8,000 元，扣除其個人每月必要支出1 萬4,40
    0 元（即：加油費1,000 元、伙食費5,000 元、水電瓦斯費
    1,000 元、電話費600 元、勞健保費800 元、房屋租金6,00
    0 元）以及一未成年女兒扶養費2,000 元（債務人與其前配
    偶育有一女，扶養費用與其前配偶各自分擔）、母親扶養費
    3,000 元（債務人之母有4 名子女，扶養費用由債務人及其
    他3 名子女共同分擔），合計19,400元後，僅餘8,600 元可
    供清償債務之用云云。惟查，依債務人任職之國興保全股份
    有限公司所提出債務人到職期間每月薪資明細，扣除債務人
    工作未滿1 月之99年11月，債務人於99年12月至100 年2 月
    薪資依序為3 萬2,274 元、4 萬2,766 元、3 萬5,856 元，
    平均每月薪資為3 萬6,965 元（其中2 萬8,000 元為固定薪
    資，其餘則視每月加班時數而有不同之加班薪資），此有國
    興保全股份有限公司中華民國100 年3 月14日國興總字第10
    00111 號函及所附薪資明細表在卷可稽（見本院99年度司執
    消債更字第116 號卷第142 頁至第143 頁），是以債務人前
    開主張其每月平均收入為2 萬8,000 元顯與事實不符。債務
    人於本院99年度司執消債更字第116 號更生執行事件100 年
    2 月10日庭詢時雖表示：上開99年12月至100 年2 月薪資收
    入所以能高於3 萬元，係因公司人力不足而加班時數較多所
    致，然於4 月份以後，每月加班費應不會超過4,800 元等情
    ，惟縱認債務人所言為真，其每月收入亦有3 萬2,800 元（
    固定薪資2 萬8,000 元＋加班費4,800 元），亦高於債務人
    所陳報之薪資收入，債務人顯有低估其收入之情。次查，債
    務人稱其每月須支出其母親扶養費3,000 元，惟債務人於先
    前本院97年度消債更字第1062號更生事件98年1 月20日庭詢
    時自陳：連同債務人在內，其母親共有4 名子女等語明確（
    見本院97年度消債更字第1062號卷第89頁），則其母親之扶
    養費用自應由債務人及其他3 名子女共同分擔，依行政院主
    計處公告97至99年度之台灣省平均每人每月最低生活費9,82
    9 元，債務人所負擔其母親之扶養費應為2,457 元始屬適宜
    ，從而債務人每月個人必要支出及負擔未成年之女及母親之
    扶養費支出共計應為1 萬8,857 元。依上，以債務人每月收
    入3 萬2,800 元，扣除其每月必要支出1 萬8,857 元，每月
    可得還款金額應為1 萬3,943 元，非僅債務人提出之8,500
    元，債務人顯未盡其最大還款誠意；復衡債務人為60年2 月
    22日生，距強制退休年齡65歲尚有25年，而其所提前揭更生
    方案之總清償金額為81萬6,000 元，債權人受償成數僅達24
    .97 ％，其清償比例顯然過低，益難認該更生方案之條件為
    公允，本件自不符合消費者債務清理條例第64條所定得由法
    院逕以裁定認可更生方案之要件。從而，債務人所提更生方
    案既無從依消費者債務清理條例第64條第1 項之規定予以裁
    定認可，揆諸首揭法律規定，本件即應裁定開始清算程序，
    並命司法事務官進行清算程序，爰裁定如主文。
中    華    民    國   100    年    4     月    8     日
                     民事第二庭法     官   劉佩宜
正本係照原本作成。
本裁定不得抗告。
中    華    民    國   100    年    4     月    11    日
                                書 記 官   洪千棻